【裁判字號】    97,交抗,1956
【裁判日期】    971114
【裁判案由】    違反道路交通管理處罰條例
【裁判全文】
臺灣高等法院交通事件裁定            97年度交抗字第1956號
抗  告  人
即受處分人    甲○○
上列抗告人因違反道路交通管理處罰條例案件，不服台灣台北地
方法院，中華民國97年9月30日所為第一審裁定（97年度交聲字
第2094號），提起抗告，本院裁定如下：
    主  文
抗告駁回。
    理  由
壹、原裁定以：
一、聲明異議意旨略以：異議人即受處分人甲○○於民國（下同
    ）97年7月14日17時23分許，駕駛車牌號碼4507─HK號自用
    小客車，沿臺北市○○○路右轉忠孝西路路口，就被警察攔
    下來，警察攔停並製單舉發，異議人以未使用手持式行動電
    話通話，而拒絕簽收，並於97年8月11日收到裁決書，立即
    聲明異議，爰對原處分不服，請求依法撤銷原處分等云云。
二、原處分機關略以：異議人即受處分人甲○○於97年7月14日1
    7時23分許，駕駛車牌號碼4507─HK號自用小客車，沿臺北
    市○○○路右轉忠孝西路路口，駛至天成飯店前，受處分人
    即上開4507─HK號自用小客車駕駛人手持行動電話通話，一
    邊駕駛一邊講電話，經臺北市政府警察局中正第一分局交通
    分隊警員邱龍泉發現，在同上忠孝西路之天成飯店前攔停並
    製單舉發並告知違規事由等情，惟異議人拒絕簽收。嗣受處
    分人依法提出申訴，原處分機關函請舉發單位調查結果，仍
    認受處分人有上開違規行為，並依道路交通管理處罰條例第
    31條之1第1項、違反道路交通管理事件統一裁罰基準及處理
    細則等規定，裁處異議人新臺幣3,000元罰鍰等語。
三、按汽車駕駛人於行駛道路時，使用手持式行動電話進行撥接
    或通話者，處新臺幣3,000元罰鍰，道路交通管理處罰條例
    第31條之1第1項定有明文。
四、經查，受處分人於上揭時地駕車同時手持行動電話通話之違
    規事實，業據證人即本件舉發之警員邱龍泉於本院97年9月1
    2日訊問時具結證述：「我於97年7月14日下午5時23分，在
    台北市○○○路、忠孝西路天成飯店前，我站在那邊取締違
    規，我當時是臺北市政府警察局中正第一分局交通分隊服交
    通勤務，在17時23分時，我發現4507HK自用小客車駕駛人手
    持手機，一邊駕駛一邊講電話。因為擋風玻璃，我們看的很
    明顯。駕駛人的4507HK自用小客車是從忠孝西路東往西方向
    行駛，我站在天成飯店前的壹個車道，就是靠近人行道的第
    一車道。剛好我在前面，他開車過來，我看得很明顯，他那
    時候是用左手拿手機，用手開車，車輛在行駛中。我就把他
    攔下來，直接取締他，當時他極力否認，他說他車上有另外
    兩個人可以作證，我在取締過程中，從天成飯店那裡又跑出
    壹個女的上進入受處分人甲○○的車子裡面，這時候車內有
    三個女的。駕駛人就是庭上的甲○○。我有帶我取締他取締
    的全程錄音帶（庭呈）」、「錄音在我們取締過程，是保護
    我們自己，也是防止被取締人踰越法律行為的佐證，所以我
    通常都是全程錄音保存取締過程紀錄。也防止被取締人翻供
    不承認。所以剛才錄音是我和受處分人的聲音」、「我百分
    之百確定就是駕駛人。他用左手持手機在講電話，車子一邊
    在行進」等語綦詳明確。再酌，受處分人於本院97年9月12
    日訊問時供述：剛才當庭播放光碟，是現場違規警察錄音的
    沒有錯；當時我駕駛上開車輛之駕駛座擋風玻璃是半透明，
    只有上面是有顏色遮陽的。約三分之二是透明的；當天下午
    5點左右在天成飯店，當時有壹位女子從天成飯店跑出來，
    進入我的車子，該女子就是我媽媽叫我去載的朋友，當時我
    車子停在天成飯店前等語綦詳明確，核與本院當庭請證人邱
    龍泉警員繪製舉發位置及駕駛人違規地點的位置圖，並當庭
    播放證人取締受處分人的現場錄音光碟之勘驗內容如下：「
    先生，現在不可以打電話，你知道嗎？我知道，你違反處罰
    條例第31條規定，我依法要舉發你，你證件借我看一下，我
    沒有帶，都沒有帶證件，我沒有講電話，你有照相或什麼的
    嗎？我看到。你看到就算了？車輛是誰的，我的，我沒有帶
    證件，我有帶健保卡。我現在去申訴，車上有3個人都說我
    沒有講電話，那你要怎麼樣？結果都一樣，何必大家麻煩，
    我依法告發你。你作這種事情沒有意義，你這張罰單有何意
    義呢？何必大家麻煩呢？何必呢？我覺得你作這種事情沒有
    意義，我沒有違規。（有一段沒有對話，只有車聲）先生，
    請問你要簽名嗎？不簽，你駕照放那裡，放家裡，依照道路
    交通處罰條例駕照要隨身攜帶，你知道嗎？我知道，我知道
    ，我知道，你大不了罰我3百元，你要簽名嗎？我不簽。未
    帶駕照我簽。你要收嗎？我收。未帶駕照我收。你行照有帶
    嗎？有帶，我看一下，你現在到底要怎樣呢？你現在到底要
    怎樣？你現在到底要怎樣？抱歉，我依法要告發你，你現在
    到底要怎樣？你現在刁難我們，對你有好處嗎？你這樣就開
    心了嗎？你這樣被我們罵，這樣何必嗎？要收就收。這是哪
    壹張，抱歉，你駕照未帶，簽名。（有一段沒有對話，只有
    車聲）抱歉，行照未帶。好，可以了。97年7月14日下午5時
    23分中山南路忠孝西路汽車駕駛人持行動電話駕駛4507HK自
    用小客車駕駛人甲○○駕照未帶駕照未帶行照台北市○○街
    361巷22號3樓取締過程。」等語明確之連續錄音，並有舉發
    通知單、裁決書、臺北市交通事件裁決所函、送達證書、臺
    北市政府警察局中正第一分局函、陳述書附卷可稽。是異議
    人否認上情，為卸責之詞，不足採信。綜上，本件異議人駕
    駛汽車行駛於上揭時地時，使用手持式行動電話之違規事證
    明確，自應依法裁處。
五、原處分機關依前揭道路交通管理處罰條例第31條之1第1項、
    違反道路交通管理事件統一裁罰標準及處理細則及違反道路
    交通管理事件統一裁罰標準表之規定，裁異議人罰鍰新臺幣
    3,000元，核無違誤。本件異議人之異議為無理由，應予駁
    回。
貳、經核原裁定上開認事用法，洵無違誤。抗告意旨略以：當時
    車內乘客可證明抗告人並無前開駕駛汽車使用手持式行動電
    話之違規事實，原審僅以對話光碟及抗告人態度不佳而駁回
    抗告人之異議，實難令人信服云云。惟查，交通警員製單舉
    發違反道路交通管理處罰條例所列之違規行為，係公務員基
    於職務上權力，依法就特定之具體事件所為具公法上效果之
    單方行政行為，基於公務員為公法上行為具有公信力之原則
    ，該行政處分當可被推定為真正，本此公信原則，立法者乃
    賦予行政機關制定違反道路交通事件統一裁罰標準及處理細
    則，使執勤警員得當機處分以達其維護交通秩序、安全之行
    政目的。而本件證人即舉發員警邱龍泉對於抗告人違規情節
    證述甚為詳實明確，復有舉發當時員警邱龍泉之全程取締過
    程錄音，且本件執勤員警與抗告人素不相識，且無嫌隙，實
    無攀誣抗告人之理。又本件抗告人既未能提出任何關於本件
    舉發不實之事證，僅空言陳稱車內乘客可為其作證，然當時
    車內乘客是否確如抗告人於原審所言為其女友、母親及母親
    朋友已無可考，然該等乘客身份果如抗告人所言，亦皆與抗
    告人具有血緣或情感關係，衡情已無如實作證之可能，且渠
    等證人亦未曾到庭具結作證，而本案舉發警員業已於原審具
    結證述如前，其所證已有結文擔保其真實性，當較抗告人所
    述為可採，此外，復查無任何證據足資證明本案執勤員警有
    何捏造事實違法取締之不法情事，執勤員警本於維護交通秩
    序、安全職責所為之舉發，自應受到合法、正確之推定，而
    得據以認定抗告人上開違規之事實。茲抗告人違規行為屬實
    在先，對其本身違法行為不思檢討改進，竟仍砌詞漫指原裁
    定不當，態度非佳，洵無守法觀念，所辯毫無可取。其抗告
    為無理由，應予駁回。
據上論斷，應依道路交通案件處理辦法第26條，刑事訴訟法第41
2條，裁定如主文。
中    華    民    國    97    年    11    月    14    日
                  刑事第十四法庭  審判長法  官  陳志洋
                                        法  官  謝靜慧
                                        法  官  梁耀鑌
以上正本證明與原本無異。
不得再抗告。
                                        書記官  楊麗雪
中    華    民    國    97    年    11    月    18    日


司法院資訊處製作；財團法人民間司法改革基金會備份。
